【裁判字號】    99,重上更(一),6
【裁判日期】    990610
【裁判案由】    違反槍砲彈藥刀械管制條例
【裁判全文】
臺灣高等法院臺中分院刑事判決     99年度重上更(一)字第6號
上  訴  人
即  被  告  丁○○
選任辯護人  徐宏澤律師
            吳尚昆律師
            劉正穆律師
上列上訴人因違反槍砲彈藥刀械管制條例案件，不服臺灣苗栗地
方法院94年度訴字第453號中華民國95年10月4日第一審判決（
起訴案號：臺灣苗栗地方法院檢察署94年度偵字第909號），提
起上訴，本院前審判決後，  經最高法院發回更審，本院更為判
決如下：
    主  文
原判決撤銷。
丁○○無罪。
    理  由
一、公訴意旨略以：被告丁○○於民國（下同）94年3月7日19時
    20 分許，騎乘車牌號碼為QFO－202號輕型機車，至苗栗縣
    頭份鎮某處，自綽號「發哥」之成年男子手中，取得仿COLT
    廠半自動手槍製造之玩具手槍換裝土造金屬槍管改造而成，
    具殺傷力之改造玩具手槍1枝（槍枝管制編號：0000000000
    ）及不具殺傷力之玩具金屬子彈4顆，旋即未經許可，無故
    持有上述具有殺傷力之改造槍枝。嗣丁○○於同日19時30分
    許，騎乘上述機車，行經苗栗縣頭份鎮下興里新下興橋上，
    經警據報該處有毒品交易而前往盤查時，發覺有異而查獲上
    開具殺傷力之改造玩具手槍1支、不具殺傷力之玩具金屬子
    彈4顆及第2級毒品安非他命1包（以下稱安非他命，含袋重
    0.4公克，涉犯毒品危害防制條例部分，由檢察官另行偵辦
    ），而為警查獲，始悉上情。因認被告涉犯槍砲彈藥刀械管
    制條例第8條第4項之未經許可持有具殺傷力之改造槍枝罪。
二、訊據上訴人即被告丁○○（下稱被告）固坦承於上述時、地
    ，為警查扣前述槍枝、子彈，但否認有違反槍砲彈藥刀械管
    制條例之犯行，辯稱：伊係受乙○○陷害的，是乙○○打電
    話叫伊向綽號「發哥」的拿一包東西回來給乙○○，伊問「
    發哥」那是什麼東西，「發哥」叫伊不要問，只要伊等乙○○聯絡，把東西交給乙○○就好了。伊騎機車從「發哥」家
    裡出來經過1座橋就被2部轎車攔下來，應係乙○○、「發哥
    」配合警員辦案，而共同陷害教唆等語。
三、按所謂「陷害教唆」，係指行為人原不具犯罪之故意，純因
    司法警察之設計教唆，始萌生犯意，進而實行犯罪構成要件
    之行為者而言。因係以引誘或教唆犯罪之不正當手段，使原
    無犯罪故意之人，因而萌生犯意實行犯罪行為，再進而蒐集
    其犯罪之證據加以逮捕偵辦；其手段顯然違反憲法對於基本
    人權之保障，且已逾越偵查犯罪之必要程度，對於公共利益
    之維護並無意義，因此所取得之證據資料，不具有證據能力
    。經查：
  (一)被告自始於被警查獲即上開抗辯（見909號偵查卷第10頁）
    ，是其上開抗辯應非臨訟編串之詞。
  (二)被告所辯之事實，可以查證之人證為查獲警員黃武雄、檢舉
    人乙○○、交槍者即綽號「發哥」之丙○○。其中丙○○已
    於94年3月11日因車禍死亡，此有死亡證明書附卷可稽（見
    偵查卷第77頁），已無從傳訊查證。而苟被告所辯屬實，則
    乙○○、黃武雄即難令其等吐實而陷自己於不利。惟被告所
    辯仍有下列跡證：
  1.本件係由警員黃武雄於94年3月7日下午6時40分分接獲線民
    提供之線指出，在苖栗縣頭份鎮下興里萊爾富超商前方右轉
    產業道路上有家簡餐咖啡屋，在進入該店前之橋樑上可見一
    名身穿黑色之年輕男子騎乘一部銀色輕機車，其車號後三碼
    202，在該該處所販賣交易毒品，希望能立即前往查緝，因
    而由員警前往該處埋伏，嗣下午7時40分許，見被告騎乘銀
    色輕機車行經該處，而實施盤查，被告當時身體抖動異常，
    雙手緊抱胸部，其後員警發現其外套胸前鼓起查獲有槍枝等
    情，有員警報告書一份附卷可稽（見偵查卷第31頁）。證人
    即查獲本件之員警黃武雄於偵查中證稱線民是林志明（不確
    定「明」之寫法）等語（見偵查卷第128頁）。
  2.證人乙○○於本院具結證稱：94年3月7日中午丁○○先打給
    伊，說他要調毒品安非他命，因伊不在頭份，要他去找發哥
    （即丙○○），丁○○之前與「發哥」不認識，伊告訴丁○○地點，而且留了發哥的電話給丁○○，要丁○○自己打電
    話給發哥聯絡。伊亦有打電話給丙○○，後來伊依丙○○之
    託打電話給竹南一個警察，說發哥那邊應該有毒品，好像有
    人要去拿，是伊打電話給警察，應該就算是伊檢舉等語（見
    本院卷第69頁以下）。
  3.由上開資料足以證明本件確係由警方線民乙○○向警員黃武
    雄檢舉因而查獲甚明。
  4.次查94年3月7日查獲當日，係由乙○○以所有0000000000號
    行動電話先打予被告丁○○持有之0000000000號行動電話，
    此有通聯紀錄附卷可稽（見偵查聲搜卷第3、67頁）。足證
    乙○○證稱當日是被告丁○○要向伊要安非他命而先打電話
    予伊乙詞為不實。反而被告所辯係乙○○打電話要伊去「發
    哥」處拿東西之詞，較堪採信。是以本件當日係由乙○○主
    動打電話予被告丁○○，通話內容為要被告丁○○至被告原
    不認識之「發哥」丙○○處，其後乙○○又以線民身份向警
    員黃武雄檢舉，因而查獲，至為明確。
  5.雖乙○○證稱伊係應丙○○之要求打電話予警員檢舉被告丁○○有毒品而已，並無檢舉被告丁○○持有槍枝。黃武雄亦
    證稱線民僅係檢舉毒品案而已。然乙○○自承自己介紹被告
    丁○○去丁○○不認識之丙○○家拿毒品，何以又向警員檢
    舉被告持有毒品？且對自己先打電話予丁○○乙節，又為相
    反之證詞，顯見其仍予有隱暪事實真相，而黃武雄涉嫌偽造
    文書之方法行利用職務上為詐財罪，經台灣苖栗地方法院判
    處應執行有期徒刑九年，有判決書附卷可稽（見本院卷第
    132頁以下）。足證黃武雄亦非正直人員，且如其為相反陳
    述可能自陷自己於不利，故上開證言，亦應有所隱暪。
  6.綜上所述，本件被告上開辯稱伊係受乙○○陷害的，是乙○○打電話叫伊向綽號「發哥」的拿一包東西回來給乙○○，
    伊問「發哥」那是什麼東西，「發哥」叫伊不要問，只要伊
    等乙○○聯絡，把東西交給乙○○就好了。伊騎機車從「發
    哥」家裡出來經過1座橋就被2部轎車攔下來，應係乙○○、
    「發哥」配合警員辦案，而共同陷害教唆等語，並非臨訟編
    串之詞，而屬有據，應堪予採信。茲被告丁○○原不具犯罪
    之故意，純因司法警察與線民乙○○教唆，始至丙○○處而
    向丙○○拿一包東西（即槍枝）始萌生犯意，進而實行犯罪
    構成要件之行為。因係以教唆犯罪之不正當手段，使原無犯
    罪故意之人，因而萌生犯意實行犯罪行為，再進而蒐集其犯
    罪之證據加以逮捕偵辦；其手段顯然違反憲法對於基本人權
    之保障，且已逾越偵查犯罪之必要程度，對於公共利益之維
    護並無意義，因此所取得之證據資料，不具有證據能力。自
    不能以查獲之相關證據論被告罪責。
四、原審未詳為勾稽，為被告有罪之判決，被告上訴意旨指摘原
    判決不當為有理由。應由本院將原判決撤銷改諭知被告無罪
    之判決。
據上論斷，應依刑事訴訟法第369條第1項前段、第364條、第301
條第1項判決如主文。
本案經檢察官甲○○到庭執行職務。
中    華    民    國    99    年    6     月    10    日
            刑事第四庭    審判長法  官  洪  耀  宗
                                法  官  許  文  碩
                                法  官  蔡 王 金 全
上列正本證明與原本無異。
如不服本判決應於收受送達後十日內向本院提出上訴書狀，其未
敘述上訴理由者，並得於提起上訴後十日內向本院補提理由書 (
均須按他造當事人之人數附繕本)「切勿逕送上級法院」。
                                書記官  金  珍  華
中    華    民    國    99    年    6     月    11    日

司法院資訊處製作；財團法人民間司法改革基金會備份。
